【裁判字號】    98,易,760
【裁判日期】    990212
【裁判案由】    竊盜
【裁判全文】
臺灣桃園地方法院刑事判決               98年度易字第760號
公  訴  人  臺灣桃園地方法院檢察署檢察官
被      告  丙○○
上列被告因竊盜案件，經檢察官提起公訴（98年度偵緝字第116
號），本院判決如下：
    主  文
丙○○竊盜，處有期徒刑陸月，如易科罰金，以新臺幣壹仟元折
算壹日。其餘被訴部分無罪。
    事  實
一、丙○○基於意圖為自己不法所有之竊盜犯意，於民國97年3
    月9 日上午10時30分許，在桃園縣平鎮市○○路18巷16弄17
    號旁，以不詳方式，竊取戊○○所有之車牌號碼8K-9738 號
    三陽銀色自用小客車（以下簡稱三陽銀色自用小客車）得逞
    。嗣於97年3 月11日，經警在桃園縣八德市○○路676 巷1
    號前尋獲，並在車內音響面板上，採得與丙○○右環指指紋
    相符之指印，始循線查悉上情。
二、案經桃園縣政府警察局八德分局移送臺灣桃園地方法院檢察
    署檢察官偵查起訴。
    理  由
壹、按案件曾經檢察官為不起訴處分或撤回起訴，而又違背刑事
    訴訟法第239 條之規定再行起訴者，依同法第295 條第4 款
    規定固應諭知不受理，然若其案件起訴在先，而其後再為不
    起訴處分者，揆諸該條款之文義，自無諭知不受理之可言（
    最高法院49年台非字第47號判例參照）。本件被告丙○○被
    訴竊取車牌號碼8K-9738 號、7923-EW 號自用小客車等案，
    固經臺灣臺東地方法院檢察署檢察官於98年6 月24日以98年
    度偵字第182 號為不起訴處分，有系爭不起訴處分書及臺灣
    高等法院被告前案紀錄表在卷可查，然臺灣桃園地方法院檢
    察署檢察官早於98年4 月27日即已將本案起訴，參諸前開判
    例要旨，應認本院應予審理，而不得諭知不受理，核先敘明
    。
貳、證據能力部分：
一、按被告以外之人於審判外之陳述雖不符刑事訴訟法第159 條
    之1 至之4 規定，而經當事人於審判程序同意作為證據，法
    院審酌該言詞陳述或書面陳述作成時之情況認為適當者，亦
    得為證據；當事人、代理人或辯護人於法院調查證據時知有
    刑事訴訟法第159 條第1 項不得為證據之情形，而未於言詞
    辯論終結前聲明異議者，視為有前項之同意，同法第159 條
    之5 定有明文。又該條立法意旨在於傳聞證據未經當事人之
    反對詰問予以核實，原則上先予排除，惟若當事人已放棄反
    對詰問權，於審判程序中表明同意該等傳聞證據可作為證據
    ；或於言詞辯論終結前未聲明異議，基於尊重當事人對傳聞
    證據之處分權，及證據資料愈豐富，愈有助於真實發見之理
    念，且強化言詞辯論主義，使訴訟程序得以順暢進行，上開
    傳聞證據亦均具有證據能力。準此，被告丙○○對公訴人所
    提證人即被害人戊○○、CHEN JANYA、證人辛○○、丁○○
    於警詢中之證述皆無意見，復本院認其作成之情形並無不當
    情形，經審酌後認為適當，故渠等證人前開審判外之陳述均
    得為證據。至證人辛○○於偵查中具結所為之陳述（有結文
    1 紙附於偵查卷可稽），係檢察官依法訊問，復無其他事證
    足資認定其於檢察官訊問時有受違法取供情事，並無特別不
    可信之情況，依刑法訴訟法第159 條之1 第2 項之規定，亦
    有證據能力。
二、卷附之內政部警政署刑事警察局97年4 月24日刑紋字第0970
    059243號鑑驗書、97年4 月28日刑紋字第0970059249號鑑驗
    書（見臺灣桃園地方法院檢察署97年度偵字第12351 號卷第
    27-42 、44-56 頁），屬檢察官指揮司法警察所囑託之鑑定
    機關，並為該機關執行指紋鑑定公務所出具之書面鑑定報告
    ，依據刑事訴訟法第159 條之立法理由及同法第206 條規定
    ，自得為證據；且被告就此證據亦無爭執，迄至本件辯論終
    結時，均未聲明異議，復核該鑑驗報告與公訴人主張之犯罪
    事實有關聯性，是可認該檢驗報告具有證據能力。
三、又鑑定報告，形式上若符合測謊基本程式要件，包括：（一
    ）經受測人同意配合，並已告知得拒絕受測，以減輕受測者
    不必要之壓力。（二）測謊員須經良好之專業訓練與相當之
    經驗。（三）測謊儀器品質良好且運作正常。（四）受測人
    身心及意識狀態正常。（五）測謊環境良好，無不當之外力
    干擾等要件，即賦予證據能力（最高法院92年度台上字第22
    82號判決意旨參照）。臺灣臺東地方法院檢察署98年度偵字
    第182 號卷附法務部調查局98年6 月11日調科參（南）字第
    09800320860 號函附測謊鑑定書，暨該局測謊鑑定過程參考
    資料等件，被告於本院準備及審理程式時亦不爭執其證據能
    力，本院審酌上開檢附資料認已具形式要件，此部分鑑定資
    料具有證據能力。另本件認定事實引用之卷內其餘所有文書
    證據卷證資料，並無證據證明係公務員違背法定程序取得，
    且被告亦未於言詞辯論終結前表示異議，均有證據能力。
參、實體部分：
一、訊據被告丙○○矢口否認有何竊盜犯行，辯稱：系爭三陽銀
    色自用小客車為辛○○所竊取，伊曾於該車內向辛○○購買
    毒品，可能是當時留下指印云云。經查：（一）本件竊盜案
    件，業據被害人即證人戊○○於警詢中指訴明確（同前偵卷
    第17-18 頁），而證人辛○○於偵查中亦證稱：「8K-9738
    號車我曾經看過丙○○開過。…詳細日期我不記得，但我確
    實有看過丙○○開這台車。我沒有問丙○○車是如何來，但
    我對這台車印象很深，因為他曾開這台車來找我，問我要不
    要飆車。」（見同前偵卷第182-183 頁），且系爭三陽銀色
    自用小客車為警在桃園縣八德市○○路676 巷1 號前尋獲後
    ，在車內音響面板上採得可疑指紋1 枚，經送請內政部警政
    署刑事警察局鑑驗結果，與丙○○右環指指紋相符等情，有
    內政部警政署刑事警察局97年4 月24日刑紋字第0970059243
    號鑑驗書、勘察採證同意書、刑事案件證物採驗紀錄表、現
    場照片等在卷可稽（同前偵卷第44-56 頁）。（二）被告固
    以前語為辯，然查：1.被告於97年5 月8 日警詢中初稱：「
    （系爭8K-9738 號）我忘記是何人所竊，我都只有乘坐過。
    」（見臺灣桃園地方法院檢察署97年度偵字第12351 號卷第
    5 頁）、又於97年5 月22日警詢中稱：「7923-EW 號自用小
    客車是辛○○偷的。（問：你為何知道是辛○○所竊取？）
    因為我朋友說辛○○很會偷車，所駕駛的車輛都是失竊贓車
    。」、「8K-9738 號自用小客車我不知道是誰偷的。我有乘
    坐過，是辛○○的朋友駕駛的，我向辛○○在車內購買毒品
    一次。」（見臺灣桃園地方法院檢察署97年度偵字第19012
    號卷第4-6 頁）、復於97年6 月16日偵查中稱：「（8K-973
    8 號這台車）是辛○○偷的。（問：為何知道是他偷的？）
    是介紹我們認識的朋友事後說的，那朋友的姓名我不知道。
    我可能是坐在副駕駛座或右後座，可能有碰過音響，但我沒
    有駕駛過車子。」（見臺灣桃園地方法院檢察署97年度偵字
    第19012 號卷第75-76 頁）、另於97年7 月14日改稱：「我
    朋友『阿龍』跟我說車子是辛○○偷的，『阿龍』真名我不
    知道。」（見同前偵卷第167-168 頁），末於本院準備程序
    中又再改稱：「這台車是我在平鎮市某處用自備的萬用鑰匙
    偷的，因為96年底時，有一次辛○○不請我用毒品，綽號『
    瘋頭』的朋友也對他不滿，我們就一起動手打他，但他還手
    ，我打輸了所以記仇，才故意講他。」（見本院98年度易字
    第760 號卷第47頁）。綜觀被告於歷次警、偵訊及本院準備
    程序中全部之陳述，其前後辯解反反覆覆，已啟人疑竇，又
    被告先於警詢中初稱「忘記是何人竊取系爭8K-9738 號三陽
    銀色自用小客車」，2 週後於警詢中又稱「系爭8K-9738 號
    三陽銀色自用小客車則不知道是何人偷的，伊僅看到辛○○
    的朋友駕駛該車」，竟於約1 個月後之偵訊中，突然改稱「
    曾聽聞不知名之友人陳稱辛○○竊取系爭8K-9738 號汽車」
    等語，對照其於97年5 月22日警詢中明確陳稱其聽聞朋友轉
    述辛○○偷竊之車輛為「7923-EW 號自用小客車」等語，實
    難認其嗣後辯稱「伊曾聽聞辛○○偷竊系爭8K-9738 號三陽
    銀色自用小客車」等語屬實。2.再系爭車牌號碼8K-9738 號
    汽車為三陽銀色自用小客車，此有該車車籍資料及照片在卷
    可參（見臺灣桃園地方法院檢察署97年度偵字第19012 號卷
    第50頁、97年度偵字第12351 號卷第52-53 頁），細譯被告
    於97年5 月19日警詢中陳稱：「P8-1273 號自用小客車竊案
    不是我所為，是綽號蔡記（即辛○○）之男子駕駛該車過來
    找我，我向他購買毒品在車內交易。他事後有告訴我該車子
    是偷來的。我另外有乘坐過辛○○所駕駛之馬自達車輛，黑
    、銀灰色共2 台共2 次。」（見臺灣桃園地方法院檢察署97
    年度偵字第17477 號卷第4-6 頁），而P8-1273 號自用小客
    車為日產綠色自用小客車，有桃園縣政府警察局車輛尋獲電
    腦輸入單1 張在券可參（見臺灣桃園地方法院檢察署97年度
    偵字第17477 號卷第26頁），可得知被告曾乘坐辛○○所駕
    駛之車輛，顯與系爭8K-9738 號三陽銀色自用小客車有異；
    茲證人辛○○於偵查及本院審理中亦均曾到庭作證堅稱伊並
    未竊取系爭8K-9738 號自用小客車（見臺灣桃園地方法院檢
    察署97年度偵字第12351 號卷第182-183 頁、98年度偵緝字
    第116 號卷第15頁、本院98年度易字第760 號卷第48頁），
    被告於本院審理中聽取前開證人辛○○之證言後，不僅未為
    反駁，甚表示：「我確實有欠辛○○錢沒有還，這也是我跟
    檢察官說辛○○偷車的原因。」（見同前本院卷第48頁）之
    語；又系爭8K-9738 號僅採得可疑指紋1 枚，經輸入電腦比
    對再由人工確認之結果，與被告指紋卡右環指指紋相符，此
    有前開指紋鑑定書及內政部警政署刑事警察局98年9 月23日
    刑紋字第0980130010號函文在卷可查（見同前本院卷第58頁
    ），是系爭8K-9738 號汽車上並無證人辛○○之指紋，再綜
    合上開證據，應認被告陳稱「伊係因乘坐辛○○駕駛之系爭
    8K-9738 號車輛而於車內留下指紋」等情，顯屬虛枉。3.復
    被告固辯稱伊係為與辛○○交易毒品而乘坐系爭8K-9738 號
    自用小客車之副駕駛座或後座（見臺灣桃園地方法院檢察署
    97年度偵字第12351 號卷第76頁），然一般來說，交易毒品
    之人，為免遭查緝，若在車內交易，當於銀貨兩迄後儘速離
    開現場，而被告亦自承僅於車上停留短暫時間，約1 分鐘以
    內就已經下車（見同前本院卷第154 頁），然被告留下右環
    指指紋處，係在系爭8K-9738 號自用小客車之音響面板處，
    已如前所述，而該指紋又係在極靠近駕駛座位處之音響面板
    上被蒐集尋得，有照片可參（見臺灣桃園地方法院檢察署97
    年度偵字第12351 號卷第56頁），實難想像被告為交易毒品
    於短暫停留在車上一分鐘內，即以極不自然之角度，從副駕
    駛座或後座以右手環指觸碰車內音響面板之可能性，應認被
    告所辯全屬虛枉。4.末被告固又稱其友人庚○○、甲○○曾
    騎乘機車載送伊前往找尋辛○○買毒品，而當時辛○○即是
    駕駛系爭8K-9738 號車輛，上開2 人可證明此事云云，然證
    人甲○○於本院審理中證稱：我曾經看過被告上辛○○的車
    ，是一台紅色的喜美，此外我沒有印象看過被告上辛○○的
    車。（見同前本院卷第147-149 頁）、而證人庚○○於本院
    審理中亦稱：我在97年7 月間曾騎乘機車載被告去找辛○○
    ，但後來沒有找到等語（見同前本院卷第149-150 頁），亦
    不足以為有利於被告之認定，併此敘明。（三）綜前所述，
    被告辯解反覆，又未能提出合理解釋說明為何其右環指指印
    留存於系爭自用小客車之音響面板靠近駕駛座之位置上，其
    犯行堪以認定，應依法論科。
二、核被告所為，係犯刑法第320 條第1 項之竊盜罪。爰審酌被
    告有多項前科，素行不良，此有臺灣高等法院被告前案紀錄
    表1 份在卷，其犯罪動機、所竊取者為自小客車，價值不菲
    、所使用之手段、造成之損害及犯後不見任何悔意等一切情
    狀，量處如主文所示之刑，並諭知易科罰金之折算標準。
肆、無罪部分：
一、公訴意旨略以：被告丙○○意圖為自己不法之所有，基於竊
    盜之犯意，於97年3 月6 日中午12時許，在桃園縣八德市○○路○ 段1360號前，以不詳方式竊得CHEN JANYA（起訴書誤
    載為己○○）所有停放於該處之車牌號碼7923-EW 號自用小
    客車，因認被告涉犯刑法第320 條第1 項之竊盜罪嫌等語。
二、按犯罪事實應依證據認定之，無證據不得認定犯罪事實，刑
    事訴訟法第154 條第2 項定有明文。此所謂認定犯罪事實之
    證據，無論其為直接或間接證據，均須達於通常一般人均不
    致有所懷疑，而得確信其為真實之程度，始得據為有罪之認
    定，若其關於被告是否犯罪之證明未能達此程度，而有合理
    性懷疑之存在，致使無法形成有罪之確信，根據「罪證有疑
    、利於被告」之證據法則，即不得遽為不利被告之認定（最
    高法院29年上字第3105號、40年臺上字第86號、76年臺上字
    第4968號判例參照）。再刑事訴訟法第161 條第1 項規定：
    檢察官就被告犯罪事實，應負舉證責任，並指出證明之方法
    。因此，檢察官對於起訴之犯罪事實，應負提出證據及說服
    之實質舉證責任。倘其所提出之證據，不足為被告有罪之積
    極證明，或其指出證明之方法，無從說服法院以形成被告有
    罪之心證，基於無罪推定之原則，自應為被告無罪判決之諭
    知，最高法院著有92年臺上字第128 號判例可資參照。
三、本件公訴人認被告涉犯上開罪嫌，無非係以被害人即證人己○○、證人辛○○之證述及內政部警政署刑事警察局97年4
    月28日刑紋字第0970059249號鑑驗書等為其論據。惟訊據被
    告堅詞否認有前揭犯行，陳稱：伊曾向辛○○購買毒品而坐
    上系爭7923-EW 號自用小客車，該車並非由伊竊取等語。
四、經查：（一）本件被害人所有車牌號碼7923-EW 號自用小客
    車於前揭時、地遭人竊取等情，業據證人即被害人CHEN JAN
    YA於警詢中證述明確（見臺灣桃園地方法院檢察署97年度偵
    字第12351 號卷第11-12 頁），固堪信屬實，然前揭證據僅
    足以證明被害人CHEN JANYA所有之系爭7923-EW 號自用小客
    車於上揭時、地遭竊之情。（二）又系爭7923-EW 號自用小
    客車，嗣於97年3 月13日，在桃園縣八德市○○路○ 段352
    巷23號前經警尋獲，且在駕駛車門外側及右後車窗內，採得
    與被告指紋相符之指印，有97年4 月28日刑紋字第09700592
    49號鑑驗書（以下簡稱97年4 月28日鑑驗書）、勘察採證同
    意書、刑事案件證物採驗紀錄表、現場照片等在卷可稽（見
    臺灣桃園地方法院檢察署97年度偵字第12351 號卷第27-42
    頁），固堪信屬實，然警方採得與被告右環指及左中指指紋
    相符之位置，分別係在駕駛車門外側靠近上方車頂（非車門
    開關把手）及右後車窗內，此有97年4 月28日鑑驗書及桃園
    縣政府警察局八德分局刑案現場勘查紀錄表各1 份、照片（
    見臺灣桃園地方法院檢察署97年度偵字第12351 號卷第40頁
    ）可佐，因被告右指環並非於駕駛座車門開關附近處採得，
    且另一枚左中指指紋亦非於駕駛座之車窗採得，究不得單以
    系爭自用小客車上留有被告之指紋乙節，即遽認被告有竊盜
    之犯行，核先敘明。（三）經查，證人丁○○於本院審理中
    到庭證稱：「我有一個朋友甲○○認識丙○○，我們都想要
    透過丙○○認識蔡子（即辛○○），後來丙○○就有介紹辛○○給我們認識，有一次我在甲○○家附近看到辛○○開這
    台車（即7923-EW 號自用小客車）過來，丙○○坐在副駕駛
    座，另外一次是在球場遇到甲○○，辛○○也曾駕駛這台車
    來。」等語（見同前本院卷第81-83 頁），核與其於98年3
    月16日警詢中陳稱：「我有坐過自小客車7923-EW 號。第一
    次於97年3 月份的時候在桃園縣八德市○○路○ 段（詳細地
    點忘記）有坐過自小客車，因為我騎機車在路上遇到丙○○
    在該車內，丙○○叫我上車，當時該車係由辛○○駕駛，丙○○坐在副駕駛座。第二次也是97年3 月間在八德市○○路
    ○ 段362 巷內打球，丙○○過來找我，我就坐上該車後座，
    那次也是由辛○○駕駛，丙○○坐在副駕駛座。」（見臺灣
    臺東地方法院檢察署98年度偵字第182 號卷第21-24 頁）情
    節大致相符，再參諸系爭7923-EW 號自用小客車車輛為警尋
    獲後，於左後車門外側曾採得與丁○○指紋右中指、環指相
    符之指印，此有97年4 月28日鑑驗書及桃園縣政府警察局八
    德分局刑案現場勘查紀錄表各1 份在卷可參，足認證人丁○○前開證述其曾見被告坐上辛○○駕駛之系爭車輛等語，堪
    信屬實，且核與被告辯解之語相符，足認被告陳稱伊是在辛○○駕駛系爭車輛之情況下坐上該車而留下指紋等語，應非
    全屬虛枉。（四）又公訴人另以：被告所使用之門牌號碼00
    00000000號行動電話於97年3 月6 日上午9 時54分（即系爭
    7923-EW 號自用小客車遭竊時間前後）之通話基地台位置在
    桃園縣八德市○○路○ 段1149號5 樓（即系爭自用小客車遭
    竊地點附近）乙節，有該行動電話通聯紀錄在卷（見臺灣桃
    園地方法院檢察署97年度偵字第12351 號卷第65-66 頁），
    故認被告應涉本件竊盜犯行，然查：1.本件被告固於嗣後辯
    稱「0000000000」並非由伊所使用，而係伊姊姊之聯絡電話
    ，而其姊即證人乙○○固亦於本院審理中到庭證稱：系爭行
    動電話係伊申請，從不曾借給被告使用云云（見同前本院卷
    第121-122 頁），然其所述顯與被告於偵查中陳稱：「今年
    開始都是我姊姊乙○○在使用該支行動電話。我去年有用一
    陣子。」等語（見同前偵卷第76頁）有異，且證人乙○○與
    被告間有親密親屬關係，出於親情而袒護被告亦屬人之常情
    ，其所言堪難採信，且被告於97年5 月8 日接受警詢時係主
    動留下「0000000000」號行動電話為聯絡方式（見臺灣桃園
    地方法院檢察署97年度偵字第12351 號卷第4 頁），足認系
    爭行動電話確為被告所使用。2.查系爭行動電話固為被告所
    使用，而該行動電話於案發時、地之通話基地台與7923-EW
    號自用小客車遭竊之時、地均屬鄰近，確有通聯紀錄可參，
    而參諸被告曾於97年5 月22日警詢中陳稱：「7923-EW 號自
    用小客車是辛○○的朋友駕駛自小客車載我和辛○○到失竊
    現場附近，他們說要牽車子去修裡，我就在車上等，約20分
    鐘後，辛○○就開著7923-EW 號自用小客車與我會合，然後
    叫我上車載我回去，隔天我跟辛○○買毒品，他也曾叫我坐
    上車。我當時不知道是贓車，事後我是聽朋友說辛○○很會
    偷車，我又在該車上看到鑰匙孔有被破壞的痕跡，我才知道
    該台車是被偷的。」等語（見臺灣桃園地方法院檢察署97年
    度偵字第19012 號卷第4-5 頁），固足認被告於案發時間確
    有在系爭車輛遭竊處附近逗留一事，惟無從據此直接推論系
    爭7923-EW 號自用小客車為被告個人或與辛○○共同竊取之
    ，公訴人所指顯有誤會。（五）又臺灣臺東地方法院檢察署
    檢察官曾經被告同意後就其是否竊取7923-EW 號自用小客車
    乙節，送請法務部調查局進行測謊，經該局以控制問題、混
    合問題法進行測謊鑑定結果發現：「丙○○稱：(1)其未竊取
    本案（即車牌號碼7923-EW ）之汽車(2)本案其未和辛○○一
    起竊取汽車；上述問題經測試無情緒波動之反應，研判未說
    謊。」有法務部調查局98年6 月11日調科參（南）字第0980
    0320860 號測謊報告書等及臺灣臺東地方法院檢察署98年6
    月3 日東檢文黃98偵182 字第08187 號函在卷可參（見臺灣
    臺東地方法院檢察署98年度偵字第182 號卷第22頁、81-89
    頁），綜合前開證據，應認被告所辯，尚非無據，非不可採
    信，而公訴人所舉證據，不能積極證明被告犯罪，尚有合理
    懷疑之處，無從說服本院以形成被告有罪之心證，基於無罪
    推定原則，自應為被告無罪判決之諭知。
據上論斷，應依刑事訴訟法第299 條第1 項、第301 條第1 項前
段，刑法第320 條第1 項、第41條第1 項前段，刑法施行法第1
條之1 第1 項、第2 項前段，判決如主文。
本案經檢察官吳美文到庭執行職務。
中    華    民    國    99    年    2     月    12    日
                  刑事第五庭  法  官  張詠晶
以上正本證明與原本無異。
如不服本判決應於收受本判決後10日內向本院提出上訴書狀，並
應敘述具體理由，如未敘述上訴理由者，應於上訴期間屆滿後20
日內補提理由書狀於本院（均須按他造當事人之人數附繕本）「
切勿逕送上級法院」。
                              書記官  王峻宏
中    華    民    國    99    年    2     月    22    日
附錄本案論罪科刑依據之法條：
中華民國刑法第320條第1項（普通竊盜罪）
意圖為自己或第三人不法之所有，而竊取他人之動產者，為竊盜
罪，處5 年以下有期徒刑、拘役或5 百元以下罰金。

司法院資訊處製作；財團法人民間司法改革基金會備份。
